【裁判字號】    98,交抗,438
【裁判日期】    980709
【裁判案由】    聲明異議
【裁判全文】
臺灣高等法院高雄分院刑事裁定         98年度交抗字第438號
抗   告   人
即原處分機關  交通部公路總局高雄區監理所
代   表   人  乙○○
異  議  人
即受處分人    甲○○
上列抗告人因受處分人違反道路交通管理處罰條例，聲明異議案
件，不服臺灣高雄地方法院中華民國98年6 月15日裁定（98年度
交聲字第1314號），提起抗告，本院裁定如下：
    主  文
抗告駁回。
    理  由
一、原處分意旨以：異議人即受處分人甲○○於民國97年10月19
    日下午3 時8 分許，飲酒後騎乘車牌號碼WCP-251 號輕型機
    車，行經高雄縣鳳山市○○路253 號，經警攔檢，測得異議
    人呼氣酒精濃度達每公升0.72毫克，為警製單舉發，嗣由原
    處分機關依道路交通管理處罰條例第35條第1 項第1 款及第
    24條第1 項第2 款之規定，裁處異議人吊扣駕駛執照12個月
    ，並施以道安講習等語。
二、異議意旨略以：異議人上開違規行為，要吊扣其職業大貨車
    駕駛執照，將會失去工作，請求撤銷吊扣駕照之處分，依法
    聲明異議等語。
三、按汽車駕駛人飲用酒類後其吐氣所含酒精濃度超過每公升0.
    25毫克者，不得駕車，道路交通安全規則第114 條第2 款定
    有明文。又汽車駕駛人，駕駛汽車經測試檢定有酒精濃度超
    過規定標準者，處新臺幣（下同）15,000元以上60,000元以
    下罰鍰，並當場移置保管其車輛及吊扣其駕駛執照1 年，道
    路交通管理處罰條例第35條第1 項第1 款亦有明定。而依同
    條例第3 條第8 款，汽車包括機器腳踏車在內，是有關駕駛
    機車違規，亦有上開規定之適用。
四、經查：
（一）異議人於97年10月19日下午3 時8 分許，飲酒後騎乘車牌
      號碼WCP-251 號輕型機車，行經高雄縣鳳山市○○路253
      號，經警攔檢，測得異議人呼氣酒精濃度達每公升0.72毫
      克，為警製單舉發，嗣由原處分機關依道路交通管理處罰
      條例第35條第1 項第1 款及第24條第1 項第2 款之規定，
      裁處異議人吊扣駕駛執照12個月，並施以道安講習等情，
      此有高雄縣政府警察局舉發違反道路交通管理事件通知單
      、酒精濃度測試單、交通部公路總局高雄區○○○○○道
      路交通管理事件裁決書附卷可稽（見原審卷第10至11頁）
      。
（二）次按汽車駕駛人，因違反本條例及道路交通安全規則之規
      定，受吊銷駕駛執照處分時，吊銷其持有各級車類之駕駛
      執照，道路交通管理處罰條例第68條定有明文。此規定係
      於94年12月14日修正公布，並於95年3 月1 日施行，而修
      正前之道路交通管理處罰條例第68條則係規定「汽車駕駛
      人，因違反本條例及道路交通安全規則之規定，受吊扣或
      吊銷駕駛執照處分時，吊扣或吊銷其持有各級車類之駕駛
      執照」，觀其修法意旨，係以「原條文將違規駕駛人所持
      有之各級車類駕駛執照一併吊扣或吊銷，失之過酷，影響
      人民工作及生活甚鉅」為由，而刪除吊扣駕駛人駕駛執照
      時，應吊扣駕駛人持有各級車類駕駛執照之規定，是依現
      行道路交通管理處罰條例，已無得吊扣駕駛人所持有他級
      駕駛執照之依據存在，從而，於為吊扣駕駛人駕駛執照之
      處分時，自僅得吊扣駕駛人違規時所駕駛該級車類之駕駛
      執照，以限制其繼續駕駛該級車類行駛道路之權利，若駕
      駛人並無該級車類之駕駛執照，即無從執行吊扣駕駛執照
      之處分，而僅係應否依道路交通管理處罰條例第22條第1
      項規定處罰駕駛人之問題。
（三）又依道路交通安全規則第61條第1 項第3 款規定，汽車駕
      駛人取得高一級車類之駕駛資格者，應換發駕駛執照，並
      准其駕駛較低級車類之車輛，已領有大貨車駕駛執照者，
      得駕駛小型車、輕型機器腳踏車。而異議人領有較高級之
      職業大貨車駕駛執照，未領有輕型機車駕駛執照乙節，此
      有公路監理電子閘門證號查詢汽、機車駕駛人之資料在卷
      足憑（見原審卷第22至23頁），是異議人可直接允許駕駛
      輕型機車，其於酒駕違規時自非「無照駕駛」情形，則原
      處分機關上開裁決所指應吊扣之異議人駕駛執照，係指異
      議人之職業大貨車駕駛執照。本件異議人既係駕駛輕型機
      車違反道路交通管理處罰條例第35條第1 項第1 款之規定
      ，依前揭說明，僅能吊扣其輕型機車駕駛執照12個月，並
      無得吊扣異議人持有他級駕駛執照之依據，原處分機關以
      異議人有上開違規行為，裁處吊扣異議人之職業大貨車駕
      駛執照，已難謂係適法之處分；又上開處置方式，雖可能
      產生無照駕駛之駕駛人，反而較有照駕駛之駕駛人，得受
      有無需受吊扣駕駛執照處罰利益之疑慮，然本院審酌「行
      政行為，採取之方法所造成之損害不得與欲達成目的之利
      益顯失均衡」，乃為行政程序法第7 條第3 款所明定，而
      若於上開情形下吊扣駕駛人各級車類之駕駛執照，雖可達
      成完全杜絕駕駛人繼續酒醉駕車之目的，惟亦同時造成剝
      奪駕駛人駕駛各級車類車輛之結果，而如此所造成之損害
      ，已與欲達成目的之利益顯失均衡，且與前揭道路交通管
      理處罰條例第68條之修法意旨不相符合，有違法律保留原
      則。
五、綜上，原處分機關以異議人無輕型機車駕駛執照可供吊扣，
    而為吊扣異議人職業大貨車駕駛執照之處分，顯已逾越道路
    交通管理處罰條例之規範範圍，而屬違法處分，是異議人據
    以聲明異議為有理由，原處分關於裁處吊扣駕駛執照部分，
    於法未合，從而，原審將原處分關於裁處吊扣駕駛執照部分
    予以撤銷，並諭知該部分不罰。經核原裁定於法並無不合，
    抗告意旨，仍執：為維護交通秩序，確保交通安全，應對酒
    後駕車者施以吊扣其職業大貨車駕駛執照等詞，指摘原裁定
    不當，難認有理由，應予駁回。
據上論斷，應依道路交通案件處理法第26條，刑事訴訟法第412
條，裁定如主文。
中    華    民    國    98    年    7     月    9     日
                  刑事第九庭    審判長法  官  莊秋桃
                                      法  官  范惠瑩
                                      法  官  謝宏宗
以上正本證明與原本無異。
本件裁定不得再抗告。
中    華    民    國    98    年    7     月    10    日
                                      書記官  蘇恒仁


司法院資訊處製作；財團法人民間司法改革基金會備份。
